【裁判字號】    89,上訴,249
【裁判日期】    890509
【裁判案由】    違反毒品危害防制條例
【裁判全文】
臺灣高等法院高雄分院刑事判決                    八十九年度上訴字第二四九號
    上  訴  人  台灣高雄地方法院檢察署檢察官
    被      告  甲○○
    指定辯護人  本院公設辯護人  孫妙岑
右上訴人因被告毒品危害防制條例案件，不服臺灣高雄地方法院八十八年度訴字第一
八六六號中華民國八十八年十二月二十八日第一審判決（起訴案號：臺灣高雄地方法
院檢察署八十八年度偵字第一三三九一號），提起上訴，本院判決如左：
      主  文
上訴駁回。
      理  由
一、公訴意旨略以：被告甲○○基於概括之犯意，自民國八十八年二月間起至四月下
    旬，連續以0000000號、0000000號電話及0000000000
    號呼叫器為連絡工具，販賣第一級毒品海洛因予郭新祥及蔡幸花夫婦多次，每次
    新台幣（下同）二千元至五千元不等，均於趙某大寮鄉○○村○○路五十八巷四
    十八號住處大樓樓下交付海洛因，或以上述電話聯絡交易地點。嗣於同年五月四
    日經警查獲蔡幸花施用海洛因後，循線查獲，因認被告甲○○涉犯毒品危害防制
    條例第四條第一項之販賣第一級毒品罪嫌云云。
二、按犯罪事實應依證據認定之，無證據不得推定其犯罪事實，刑事訴訟法第一百五
    十四條定有明文。又按刑事訴訟法上所謂認定犯罪事實之證據，係指足以認定被
    告確有犯罪行為之積極證據而言，如未能發現相當證據或證據不足以證明，自不
    能以推測或擬制之方法，以為裁判基礎（最高法院二十九年上字第三一○五號、
    四十年台上字第八六號判例參照）；而無證據或現有證據不足以證明被告犯罪者
    ，自屬「犯罪嫌疑不足者」；而認定不利於被告之事實，須依積極證據，苟積極
    證據不足為不利被告之認定時，即應為有利於被告之認定，更不必有何有利之證
    據，最高法院亦著有三十年上字第八一六號判例可資參照。
三、本件公訴人認被告甲○○涉有前開販賣海洛因罪嫌，無非以證人蔡幸花、郭新祥
    之證詞，且該二證人之證詞互核相符，而被告亦供承聯絡工具00000000
    00呼叫器係伊使用，並於警訊時就向郭新祥夫婦收受買毒款項及交付毒品供述
    明確為主要論據。訊據被告甲○○則堅決否認有何販賣毒品海洛因之犯行，辯稱
    ：我與郭新祥、蔡幸花夫妻係朋友，因郭新祥曾發生車禍腿斷了，需吸食毒品止
    痛，而他知悉我有在吸食毒品，且有購買海洛因之管道，就拿錢給我，和我合資
    購買毒品，我再將購得之海洛因平分交給郭新祥夫妻，並未自郭新祥夫妻處獲得
    任何報酬，非我販賣毒品給他們等語。經查：
（一）被告始終堅決否認有販賣海洛因予證人郭新祥、蔡幸花夫妻，迭據其於警、偵
      訊及原審法院與本院審理中供稱：「每次都是蔡幸花跑來找我，他拿錢給我叫
      我去幫他買，因為他與對方不熟，對方不賣給他，每次金額在壹仟元至參仟元
      ，地點有時在我家樓下、或他家及三多福德路口，我自己也有出錢購買」、「
      （問：你為何要幫他去購買海洛因？）因為他在發作的時候很可憐，向我研求
      叫我幫他購買海洛因」、「（問：你去購買海洛因回來再將海洛因交給他是不
      是？）是的，將他購買的海洛因給他」（以上均見警卷第三頁反面、第四頁）
      、「否認販賣」、「否認（蔡幸花、郭新祥警局、偵查中所言），我沒有賣他
      們‧‧‧」（見原審法院八十八年十月十九日審判筆錄）、「沒販賣，是與他
      們一同拿錢去買，我沒賺他們錢，是我與他一起買，買了二、三次，我們都是
      一起去的，是我去他河南路租處找他，我都是與郭新祥一起出去買，也有跟蔡
      幸花一起出去一、二次過，他們沒有將錢交我，由我單獨去買貨之情形」（見
      原審法院八十八年十一月二十三日審判筆錄）、「因朋友認識，一同合資去買
      的，是他錢拿給我，我去買」、「因合資買可買得較多，我是單純吸食」、「
      他（指郭新祥）是拿錢給我，但我們是一起去買」（見原審法院八十八年十二
      月十四日審判筆錄）；「我認識郭新祥、蔡幸花夫妻，我們是朋友，一起去買
      （毒品）。因為買得較多比較便宜；我沒有販賣海洛因，只是合夥去買，有時
      一起去向[慶仔]買，有時我自己去買」（本院八十九年三月十七日訊問筆錄）
      各等語在卷，顯見被告向來供稱，係證人郭新祥夫妻要伊幫忙購買海洛因，伊
      始向其夫妻收取款項，並前往購買海洛因，並無坦認販毒情事甚明。
（二）被告雖於警訊中及本院審理時供承與證人郭新祥、蔡幸花夫妻有以00000
      00000呼叫器聯絡，並有收受買毒款項、交付毒品等情，然如前所供保受
      託代為購買而自己亦合資去向綽號[慶仔]買海洛因，亦有以上開以呼叫器互為
      聯絡之可能，並非必然須有販賣海洛因之犯行，公訴人遽以被告於警訊中供承
    上開呼叫器為其使用，且有收受買毒款項及交付毒品等情而推論其有販賣海洛
      因云云，應不可採。
（三）綜觀證人蔡幸花雖於警訊中指稱：「我是向二名不知其姓名綽『阿胖』及『阿
      吉』的男子所購買的」、「『阿吉』年約參拾歲，身高約一百六十公分，體型
      瘦、短髮，我都是打呼叫器0000000000，和他聯絡購買事宜」、「
      （問：警方今調出甲○○口卡，他是否就是販賣海洛因給你，綽號叫阿吉的男
      子？）是的」、「我八十八年四月十七日開始注射海洛因，平均每二天向他購
      買壹次海洛因，金額壹仟元至參仟元，地點有時在他家高縣大寮鄉○○村○○
      路五八巷四八號大樓底下，有時在我住處高市○○區○○路三一巷十四號，有
      時約在高市○○路和福德路口交貨」等語（均見警卷第六頁正面及反面），惟
      其於偵查及原審法院審理中則稱：「（問：你吸的海洛因都是郭新祥買的？）
      是郭新祥出錢給我，請吉仔買的」、「（問：你買毒品怎麼與吉仔連絡？）用
      0000000000的呼叫器連絡，他會回我電話，或來家裡找我」、「（
      問：吉仔住何處？）我不知道地址，他大約是住在中庄高屏大橋附近」（見偵
      查內第二十五頁正面及反面）、「剛開始時用0000000連絡買毒品，後
      來就用0000000000呼叫器呼叫他，他會再將連絡電話000000
      0、0000000扣在我的扣機上，我再用依電話與他連絡」、「（問：你
      跟郭新祥共同施用的海洛大都是跟甲○○買的嗎？）是的」、「（問：都是你
      出面去買或是郭新祥、或是你們一起去買？）大部分是我出面去買」、「八十
      八年三、四月，買過很多次，已記不得了，平均二、三天買一次，大約是二、
      三千元，或是四、五千元都有」、「（問：最後一次是什麼時候跟他買？）應
      該是八十八年四月下旬，是由我出面買的」、「（問：他在什麼地方交海洛因
      給你？）是他後庄家的樓下，後來他搬走，交貨地點就不固定，有時也會在我
      家附近交貨」（見偵查卷第四十二頁反面、第四十三頁正面及反面）、「是我
      拿錢予甲○○向他買的，我拿多少錢給他，他即拿多少毒品給我，不知道重量
      ，自八十八年四、五月間向被告買約二、三天買一次，最後一次向他買是八十
      八年五月四日查獲查獲前二、三天」、「有時到我苓雅區○○路三十一巷十四
      號住處，有時到被告大寮鄉○○路五八巷四八號住處，有時在三多路、福德路
      交貨」、「（問：是否與被告合買毒品？）沒有，是我拿錢給他，他拿毒品給
      我」（見原審法院八十八年十一月四日訊問筆錄）、「是與甲○○合夥買，之
      前，因我欠他錢，他一直向我討，被抓時，警察叫我講的」、「是與被告一起
      買的」、「有時也有單獨由被告去買，有時是我跟他一起去買」（見原審法院
      八十八年十二月十四日審判筆錄）；「我係與被告合買海洛因，約合買五次，
      每次二千元、三千元、五千元不等，：：買來後有實在被告家，有時回我住處
      分」（本院八十九年三月三十一日訊問筆錄）各等語。核與證人郭新祥於警訊
      時並未供承係向被告購買毒品海洛因（見偵查卷第二十頁反面至第二十二頁）
      ，而於偵查固證稱：「（問：你認不認識甲○○？（提示口卡））認識，他叫
      吉仔」、「我施用的海洛因就是向口卡之人買的」、「（問：你怎麼與甲○○
      連絡？）打ＢＢ扣，○九四九後面號碼不記得」、「（問：00000000
      00的呼叫器是誰的，你知道嗎？）可能是甲○○的，我記不清楚」、「（問
      ：你什麼時候開始跟甲○○買海洛因？）八十八年三、四月」、「（問：在何
      處交海洛因給你？）在他住處鳳山市後庄住處大樓下」、「（問：你大約買過
      幾次？）很多次，二、三天就買一次，一次都買三至五千元」、「（問：最後
      一次買是何時買的？）八十八年四月中旬」（見偵查卷第三十三頁反面、第三
      十四頁）；然於原審法院審理時又證稱：「我有吸海洛因，是拿錢給甲○○，
      他就會給我海洛因，他說他知道有門路可以買到，我與我太太都有拿錢給他過
      ，是打他呼叫器與他聯絡，每次買三至五千元，是自今年三月份開始向他買，
      買到四月底，我五月初被查獲，查獲當時並未向他買，都是在高市○○路交付
      錢予他，他騎車出去拿，拿回來再給我，也是在河南路交付毒品給我，我沒去
      過他大寮成功路住處，是我打電話與其聯絡後，他騎車來拿錢，拿了後騎車去
      買，再拿回給我，大約每隔四、五天向他買一次，我與我太太都有分別向甲○
      ○買，有時一起，有時分開買，我大約四、五天買一次」（見原審法院八十八
      年十一月九日訊問筆錄）、「拿錢拜託甲○○幫我拿」、「我是將錢交他，合
      資一起去，都是被告去拿，我在家裡等他」、「沒有去過毒販那裡」（見原審
      法院八十八年十二月十四日審判筆錄）；「八十八年二月至四月下旬間，我因
      出車禍行動不便，才與被告共同出資購買毒品，我每次出二千元、三千元不等
      ，有時由我太太與被告一起前往購買，買來後即拿來一起施打，未打完部分再
      二人各分一半」（本院八十九年三月三十一日訊問筆錄）各等語相互證之，足
      認該二證人確有拿錢給被告，並從被告甲○○處取得毒品海洛因，然該二證人
      所述之「購買」是否即指向被告「購買」海洛因，抑僅是就其等與被告間「交
      付款項」、「交付海洛因」事實之描述，自亦非無疑；再參諸被告始終堅稱係
      幫證人蔡幸花購買海洛因時自己亦出資合買等語；以及證人蔡幸花固於警訊時
      稱向被告購買海洛因，然嗣於偵查及原審與本院審理中又改稱係拿錢由被告合
      資購買海洛因；而證人郭新祥則先稱是向綽號「阿胖」之人所購買，嗣於偵查
      中又改稱向被告購買，再於原審及本院審理中翻稱是出錢由被告代為購買或合
      資去買云云，顯見該二證人前後所述不一，互核並無相符。則其等證詞顯有瑕
      疵，尚不足採信，尚難憑此即認被告有販賣行為。從而，公訴人以前開二證人
      所述買毒價格、交易地點均相符合云云，遽採為被告不利之認定，尚有未洽。
（四）綜上所述，被告既始絡否認有販賣海洛因之犯行，而證人蔡幸花、郭新祥之證
      述，均不足為被告不利之認定，自難遽認被告有販賣毒品海洛因之事實。此外
      ，復查無其他積極證據，足資證明被告確有本件之販賣毒品犯行，其犯罪自屬
      不能證明。
四、原審以不能證明被告犯罪而諭知無罪之判決，核無不合，檢察官上訴意旨，仍執
    前詞，指摘原判決不當，請求撤銷改判為無理由，應予駁回。
據上論結，應依刑事訴訟法第三百六十八條，判決如主文。
本案經檢察官朱文彬到庭執行職務。
中    華    民    國     八十九     年       五       月     九   日
                              臺灣高等法院高雄分院刑事第一庭
                                  審判長法官  翁慶珍
                                        法官  周賢銳
                                        法官  李春昌
右正本證明與原本無異。
如不服本判決，應於判決送達後十日內向本院提出上訴狀，其未述理由者並應於提
出上訴狀後十日內向本院補提理由書（應附繕本)。
                                      書記官  張得水
中    華    民    國     八十九     年       五       月     十   日
                                                                Ｊ


司法院資訊處製作；財團法人民間司法改革基金會備份。
